臺灣花蓮地方法院民事裁定
110年度監宣字第147號
聲  請  人  劉昀蓁  

相  對  人  張清標  



利害關係人  劉雲英  

上列當事人間監護宣告事件，本院裁定如下：
    主    文
宣告張清標（男，民國00年0月00日生，身分證統一編號：Z0000
00000號）為受監護宣告之人。
選定劉昀蓁（女，民國00年0月0日生，身分證統一編號：Z00000
0000號）為受監護宣告之人之監護人。
指定劉雲英（女，民國00年0月0日生，身分證統一編號：Z00000
0000號）為會同開具財產清冊之人。
聲請費用新臺幣壹仟元由受監護宣告之人負擔。
    理    由
一、聲請意旨略以：聲請人劉昀蓁為相對人張清標之配偶。相對
    人因罹患血管性失智症、重鬱症，已不能為意思表示或受意
    思表示或辨識其意思表示之效果，爰依法聲請宣告相對人為
    受監護宣告之人，併選定聲請人劉昀蓁為監護人、指定聲請
    人之胞姐劉雲英為會同開具財產清冊之人等語，並提出親屬
    系統表、戶籍謄本、中華民國身心障礙證明影本、佛教慈濟
    醫療財團法人花蓮慈濟醫院（下稱慈濟醫院）診斷證明書、
    全國財產稅總歸戶財產查詢清單、109年度綜合所得稅各類
    所得資料清單、同意書、印鑑證明等件為證。
二、監護宣告部分：
（一）按對於因精神障礙或其他心智缺陷，致不能為意思表示或
      受意思表示，或不能辨識其意思表示之效果者，法院得因
      本人、配偶、四親等內之親屬、最近一年有同居事實之其
      他親屬、檢察官、主管機關、社會福利機構、輔助人、意
      定監護受任人或其他利害關係人之聲請，為監護之宣告，
      民法第14條第1項定有明文。查本件聲請人係相對人之配
      偶，有戶籍謄本在卷可考（詳見本院卷第19頁），本件聲
      請於法相符，先予敘明。
（二）本院在鑑定人即慈濟醫院蔡欣記醫師前訊問相對人，審驗
      相對人之心神狀況，相對人無法回應本院之提問，此有訊
      問筆錄在卷（見本院卷第63至66頁）。另慈濟醫院精神鑑
      定報告書略以：相對人罹患血管性失智症，鑑定當日生命
      徵象穩定，叫喚可回應，但人時地無法辨識，無法表達意
      思，無法行走，需餵食，使用輪椅尿布，CDR為3，日常生
      活需專人24小時照顧，無經濟活動（含管理處分自己財產
      ）能力，無社會性，認知功能無復原之可能。鑑定結果：
      相對人有精神障礙，已無為意思表示或受意思表示或辨識
      意思表示效果之能力，無預後及回復之可能性等語，此有
      慈濟醫院110年10月15日慈醫文字第1100002710號函暨所
      附精神鑑定報告書在卷可稽（見本院卷第85至89頁），堪
      認相對人因血管性失智症致其認知功能缺損，日常生活無
      法自理，表達與理解能力均嚴重不足，且經專業醫師研判
      相對人應已至完全不能為意思表示或受意思表示之程度，
      故本件聲請有理由，應予准許，爰宣告張清標為受監護宣
      告之人。
三、選任監護人及開具財產清冊之人部分：
（一）按受監護宣告之人應置監護人。法院為監護之宣告時，應
      依職權就配偶、四親等內之親屬、最近一年有同居事實之
      其他親屬、主管機關、社會福利機構或其他適當之人選定
      一人或數人為監護人，並同時指定會同開具財產清冊之人
      。法院為前項選定及指定前，得命主管機關或社會福利機
      構進行訪視，提出調查報告及建議。監護之聲請人或利害
      關係人亦得提出相關資料或證據，供法院斟酌。法院選定
      監護人時，應依受監護宣告之人之最佳利益，優先考量受
      監護宣告之人之意見，審酌一切情狀，並注意下列事項：
      (1)受監護宣告之人之身心狀態與生活及財產狀況。(2)受
      監護宣告之人與其配偶、子女或其他共同生活之人間之情
      感狀況。(3) 監護人之職業、經歷、意見及其與受監護宣
      告之人之利害關係。(4) 法人為監護人時，其事業之種類
      與內容，法人及其代表人與受監護宣告之人之利害關係。
      民法第1110條、第1111條、第1111條之1 分別定有明文。
      家事事件法第176 條第1 項明定家事事件法第106 條於聲
      請監護宣告事件準用之，即法院為審酌受監護人之最佳利
      益，得徵詢主管機關或社會福利機構之意見，請其進行訪
      視或調查，並提出報告及建議。又監護宣告之裁定，應同
      時選定監護人及指定會同開具財產清冊之人，並附理由；
      法院為前項之選定及指定前，應徵詢被選定人及被指定人
      之意見，家事事件法第168 條第1 項、第2 項亦有明定。
（二）相對人張清標受監護宣告，本院應依職權選任監護人。本
      院依職權囑託維安社會工作師事務所進行訪視，據覆略以
      ：相對人與聲請人結婚迄今已45年，育有1子1女，惟因婆
      媳問題及工作因素，兩人分居多年，聲請人至相對人退休
      後始再同住。相對人因罹患血管性失智症，先由看護在家
      照顧，後因相對人有對看護怒罵、打人等情，於109年4月
      安置在養護機構，聲請人與相對人長期感情疏離，多由女
      兒探視相對人，再由女兒轉述相對人狀況。相對人之醫療
      、看護及養護等費用皆由聲請人協助處理，因相對人之金
      融卡需更換，且相對人帳戶內僅餘新臺幣4萬餘元，經銀
      行行員告知如無法由相對人本人處理財務，建議向法院聲
      請監護宣告，聲請人為協助相對人辦理上述事宜，而向本
      院為監護宣告之聲請，聲請人於無法動用相對人存款期間
      之照護費，均由聲請人代為墊付，待相對人帳戶重新使用
      後，剩餘存款將支付其照護費用。聲請人與相對人之關係
      雖為疏遠，但仍有意願承擔照顧相對人之責任，相對人於
      109年4月入住養護機構至今，相關作息、醫療均配合機構
      安排，機構並適時與相對人子女及聲請人商討，評估相對
      人受照顧情形穩定。聲請人了解相對人之財務狀況，並能
      維護相對人受妥善照顧之權益，建議由聲請人擔任相對人
      之監護人等語，有維安社會工作師事務所110年10月29日
      維安監宣字第1101123號函暨成年人之監護宣告案件之訪
      視評估報告在卷可參（見本院卷第91至100頁）。
（三）本院審酌上開訪視評估報告，認聲請人為相對人之配偶，
      其與相對人早年關係疏離而分居，然近年復同居生活，並
      為相對人事務之主要處理者，能以相對人之最佳利益考量
      ，適切安排相對人之照護計畫，顯見聲請人與相對人間關
      係緊密，亦有意願擔任相對人之監護人，故認由聲請人擔
      任監護人，較能符合受監護宣告之人之最佳利益，爰選定
      聲請人劉昀蓁為監護人，如主文第2項所示。另利害關係
      人劉雲英為聲請人之胞姐、相對人之大姨子，雖與相對人
      屬二親等旁系姻親關係，惟其協助聲請人處理相對人相關
      事務，並同意擔任會同開具財產清冊之人，此有同意書、
      印鑑證明、戶籍謄本各1紙可證（見本院卷第79至83頁）
      ，爰指定利害關係人劉雲英為會同開具財產清冊之人，以
      資充實相對人之最佳利益，如主文第3項所示。
（四）末按民法第1113條準用同法第1099條之規定，於監護開始
      時，監護人劉昀蓁對於受監護宣告人張清標之財產，應會
      同利害關係人劉雲英，於2個月內開具財產清冊陳報法院
      ，併此敘明。
四、依家事事件法第164條第2項裁定如主文。　　
中　　華　　民　　國　　110 　年　　12　　月　　21　　日
                   家事法庭     法  官　陳淑媛
以上正本係照原本作成。
如對本裁定抗告，須於裁定送達後10日之不變期間內，向本院提
出抗告狀，並繳納抗告費新臺幣1,000元。　　　　　　　　　 
中　　華　　民　　國　　110 　年　　12　　月　　21　　日
                                書記官  鄭嘉鈴